4臺灣宜蘭地方法院民事裁定　　　　　　 99年度監宣字第102
號聲　請　人　李逸民
上列聲請人聲請監護宣告事件，本院裁定如下：
    主    文
宣告李燕玲（女、民國○○年○月○○日生、身分證統一編號：Ｚ0000
00000號）為受輔助宣告之人。
選定聲請人李逸民（男、民國○○年○月○○日生、身分證統一編號
：Ｚ000000000號）為受輔助宣告之人之輔助人。
聲請費用新臺幣壹仟元由受輔助宣告之人負擔。
    理    由
一、本件聲請意旨略以：聲請人李逸民主張其姊李燕玲因重度智
    障，致不能為意思表示或受意思表示，或不能辨識其意思表
    示之效果，為此依法聲請對李燕玲為監護之宣告等語。
二、按法院對於監護之聲請，認為未達民法第14條第1項之程度
    者，得依民法第15條之1第1項規定，為輔助之宣告，民法第
    14條第3項定有明文。又法院對於監護之聲請，認為未達民
    法第14條第1項之程度，而有輔助宣告之原因者，得依職權
    以裁定為輔助之宣告，亦為民事訴訟法第624條之3第1項所
    明定。
三、本院審驗李燕玲之心神狀況，並採用國立陽明大學附設醫院
    鑑定醫師李明儀之精神鑑定報告，認李員應為重度智能不足
    患者，依據美國精神醫學會的「精神疾病診斷與統計手冊（
    DSM-Ⅳ）」所言，「重度智能不足患者到學齡後僅能由學前
    程度的教育略為受益，如學會字母與簡單計數，可學習一些
    關鍵字等，成人期後或許能在密切監督的場所從事簡單的工
    作‧‧‧」，上述與李員臨床表現相符，評估李員之精神狀
    態目前已因其心智缺陷，「致其為意思表示或受意思表示，
    或辨識其意思表示效果之能力，顯有不足」，目前精神狀態
    ，應已達輔助宣告之程度，此有該院100年2月11日陽大附醫
    精字第1000000985號函所附精神鑑定報告書附卷可稽。承上
    ，堪信李燕玲非完全不能為意思表示或受意思表示，或辨識
    其意思表示之效果，未達應受監護宣告之程度，聲請人聲請
    監護宣告，尚屬有間；惟李燕玲為意思表示或受意思表示，
    或辨識其意思表示效果之能力既顯有不足，爰依職權以裁定
    為輔助之宣告。
四、又聲請人為李燕玲之弟，其母、外祖母相繼過世後，即由聲
    請人負起照顧安排之責，李燕玲在安置機構之相關需求，聲
    請人均能配合並常至安置中心探望，兩人情感佳，且關心李
    燕玲之生活狀況及被照顧情形，此有侯元芳社會工作師事務
    所100年1月17日100芳社所字第1000018號函附「成年人之監
    護權訪視報告」1件在卷可佐。參酌以上各節，本院認由聲
    請人李逸民擔任李燕玲之輔助人，最符合受輔助宣告之人之
    利益，爰選定李逸民為輔助人。
五、爰裁定如主文。
中    華    民    國   100    年    2     月    23    日
                   家事法庭法  官  周健忠
以上正本與原本無異。
如不服本裁定關於選定輔助人之部分，應於送達後10日內向本院
提出抗告狀，並繳納抗告費新臺幣壹仟元；其餘關於監護宣告之
部分，不得抗告。
中    華    民    國   100    年    2     月    23    日
                          書記官  邱美龍